臺灣高雄地方法院民事裁定
108年度消債清字第85號
聲  請  人  董晉豪  
0000000000000000

0000000000000000

0000000000000000

上列當事人因消費者債務清理事件聲請清算，本院裁定如下：
    主  文
聲請人董晉豪自民國一百零八年八月二十日下午四時起開始清算
程序。
命司法事務官進行本件清算程序。
    理  由
一、本件聲請意旨略以：伊無力清償債務，於民國108年3月7日
    向本院聲請清算，並分案108年度消債清字第45號（下稱前
    案）案件辦理，惟因未經前置協商程序，依消費者債務清理
    條例施行細則第42條之1規定，視其清算之聲請為法院調解
    之聲請，而移付調解程序，由本院108年度司消債調字第128
    號事件受理，惟因無法負擔還款條件致調解不成立，因聲請
    人有不能清償債務或有不能清償之虞，復未經法院裁定開始
    清算程序或宣告破產，爰依法聲請准予裁定清算等語。
二、按「債務人不能清償債務或有不能清償之虞者，得依本條例
    所定更生或清算程序，清理其債務。」消費者債務清理條例
    第3條定有明文。衡以消費者與金融機構間債之關係之發生
    ，係依契約自由原則及相互間之信賴為基礎，此為社會經濟
    活動得以維繫及發展之重要支柱，債務人經濟窘迫，固不應
    任其自生自滅，債權人一方之利益，仍不能因之摒棄不顧。
    是債務人於協商程序中，自應本於個人實際財產及收支狀況
    ，依最大誠信原則，商討解決方案。如終究不能成立協商，
    於聲請更生或清算時，法院審酌上開條文所謂「不能清償或
    有不能清償之虞」，自宜綜衡債務人全部收支、信用及財產
    狀況，評估是否因負擔債務，而不能維持最基本之生活條件
    ；所陳報之各項花費，是否確屬必要性之支出；如曾有協商
    方案，其條件是否已無法兼顧個人生活之基本需求等情，為
    其判斷之準據。
三、經查：
  ㈠聲請人所主張上開事實，業據其提出財政部高雄國稅局105年
    及106年度綜合所得稅各類所得資料清單及總歸戶財產查詢
    清單（前案卷第5頁、第14至15頁）、信用報告（前案卷第7
    頁）、財團法人金融聯合徵信中心前置協商專用債權人清冊
    （前案卷第9至10頁）、財產及收入狀況說明書（前案卷第1
    1至13頁）、債權人清冊（前案卷第16至17頁）、戶籍謄本
    （前案卷第19頁）、勞工保險被保險人投保資料表（本案卷
    第24頁）、收入切結書（本案卷第26頁）、存摺（本案卷第
    33至35頁）、商業保險投保資料查詢結果表（本案卷第49頁
    ）等在卷可參。
  ㈡次查，聲請人於106年及107年度申報所得均為0元，惟其自陳
    聲請清算前2年內有打零工之收入每月約30,000元，名下無
    財產，勞工保險投保單位為台南驗光配鏡人員職業工會，另
    有三商美邦人壽保單價值準備金27,838元。又聲請人受僱於
    聯吉除蟲企業社，以半日800元或全日2,000元計薪，每日領
    現，切結月收入約3萬元等情，此有上開綜合所得稅各類所
    得資料清單、財產歸屬清單、勞工保險被保險人投保資料表
    、三商美邦人壽保險股份有限公司函、收入切結書及本院依
    職權調閱107年度稅務電子閘門財產所得調件明細表在卷可
    參（前案卷第5頁、第15頁、本案卷第24至26頁、第50頁、
    第56頁）。則在查無聲請人有其他收入來源之情形下，佐以
    其106、107年度均無申報所得紀錄，且已出具收入切結書，
    本院即以其切結每月收入30,000元作為核算其現在償債能力
    之基礎。
  ㈢關於聲請人個人日常必要支出部分，按債務人必要生活費用
    ，以最近一年衛生福利部或直轄市政府所公告當地區每人每
    月最低生活費一點二倍定之，本條例第64條之2第1項定有明
    文。本院參酌衛福部社會司所公告108年度高雄市最低生活
    費標準為13,099元，則聲請人每月生活所必需除有特殊情形
    並有證據證明者外，自宜以此數額之1.2倍即15,719元為度
    ，始得認係必要支出。又上開最低生活費用之標準，係照當
    地近1年平均每人消費支出60％，依其基準之家庭收支調查報
    告調查表格式示有關經常性支出之調查項目，其原即包括利
    息支出、食品、衣著、房租及水費、電費、醫療保健、交通
    、娛樂、教育等基本生活需求；因聲請人於調解程序陳稱居
    住於岳父家，不用負擔房租，故於計算聲請人個人每月必要
    生活費時，即應自前開已包括聲請人居住費用在內，扣除相
    當於房租支出所佔比例24.36％，俾免重複計列費用，而符公
    平之旨，則依此計算之結果，聲請人每月之必要生活費在不
    含居住費用之情形下，即應為11,890元【計算式：15,719－
    （15,719×24.36%）＝11,890】。
  ㈣至扶養部分，聲請人主張獨力扶養2名未成年子女，每月扶養
    費各8,000元。經查，聲請人與配偶陳△△育有之長子董○○係1
    00年生、次子董○○係105年生，2名子女於106年及107年度申
    報所得均為0元、名下均無財產，次子戶籍設於臺北市，每
    月領取北市育兒津貼2,500元等情，此有戶籍謄本、所得資
    料及財產查詢清單、存摺及本院依職權調閱107年度稅務電
    子閘門財產所得調件明細表在卷可參（本案卷第13頁、第19
    至23頁、第32頁、第44至47頁、第58至59頁）。扶養費用部
    分，依消費者債務清理條例第64條之2第1項及第2項規定，
    債務人必要生活費用，以最近一年衛生福利部或直轄市政府
    所公告當地區每人每月最低生活費一點二倍定之；受扶養者
    之必要生活費用，準用第1項規定計算基準數額，並依債務
    人依法應負擔扶養義務之比例認定之，而108年度高雄市每
    人每月生活所必需即為最低生活費標準13,099元之1.2倍即1
    5,719元；又聲請人於調解程序陳稱配偶無業，在家帶小孩
    等語，惟據其配偶名下之中國信託銀行帳戶交易明細，每月
    有數萬至數十萬元款項存入，迄登摺末筆即108年5月1日餘
    額約340萬元，聲請人陳稱該等款項係配偶父親之退休金，
    委由聲請人及母親共同管理及運用等語（見本案卷第60頁）
    ，復觀之聲請人配偶陳△△於106年及107年度申報所得分別為
    380,398元（其中執行業務所得377,312元、利息所得3,086
    元）、7,395元（均為利息所得），名下有1房1地（即聲請
    人居住地暨其等長子戶籍地，聲請人則陳稱為岳父家，前已
    敘及），此有配偶陳△△之所得資料及財產查詢清單及本院依
    職權調閱107年度稅務電子閘門財產所得調件明細表附卷可
    參（本案卷第16至17頁、第57頁），是本院無法認定其等子
    女由聲請人獨力扶養，故聲請人之子女每人每月之必要生活
    費11,890元（詳如前述），扣除次子領取之北市育兒津貼2,
    500元，由聲請人與配偶共同分擔後，聲請人負擔2名子女每
    月之扶養費即應以10,640元【計算式：（11,890×2－2,500）
    ÷2＝10,640】為度，聲請人主張逾上開核算數額部分，難認
    可採。
四、綜上所述，以聲請人現每月收入30,000元為其償債能力基準
    ，扣除個人必要生活費11,890元及子女扶養費10,640元後，
    餘7,470元，而聲請人目前負債總額為6,603,226元（參調卷
    第26頁，共4家金融機構債權合計6,431,418元，及調卷第10
    頁富邦資產公司171,808元），扣除三商美邦人壽保單價值
    準備金27,838元，以聲請人每月所餘按月攤還結果，需約73
    年【計算式：（6,603,226－27,838）÷7,470÷12＝73.4】始能
    清償完畢，應認其已不能清償債務。此外，復查無聲請人有
    消費者債務清理條例第6條第3項、第8條或第82條第2項所定
    駁回清算聲請之事由存在，則聲請人聲請清算為有理由，應
    予准許，爰命司法事務官進行本件清算程序。
五、依消費者債務清理條例第83條第1項、第16條第1項，裁定如
    主文。
中　　華　　民　　國　　108 　年　　8 　　月　　20　　日
                  民事庭　法　官　沈建興
以上正本係照原本作成。
本裁定不得抗告。
中　　華　　民　　國　　108 　年　　8 　　月　　20　　日
                          書記官  胡美儀